臺灣基隆地方法院刑事判決　　　　　　　　 94年度易字第7號
公　訴　人　臺灣基隆地方法院檢察署檢察官
被　　　告　戊○○　男　26歲.
上列被告因竊盜等案件，經檢察官提起公訴（93年度偵字第3057
號），本院判決如下：
    主  文
戊○○變造國民
期徒刑肆月，如易科罰金，以佰元折算壹日，扣案變造之甲○○國民
侵占離本人所持有之物，處罰金壹仟伍佰元，如易服勞役，以
佰元折算壹日。
被訴收受贓物部分無罪。
被訴竊盜部分公訴不受理。
    事  實
一、戊○○曾因違反毒品危害防制條例，經本院以90年度訴字第
    253 號判處有期徒刑8 月確定，於民國92年4 月20日執行完
    畢（構成累犯）。其後又因違反毒品危害防制條例案件，經
    臺灣高等法院、本院分別判處有期徒刑10月、7 月確定，自
    93年12月9日起執行，目前仍在監受刑中。
二、戊○○不知悔改，分別於：
    (一)93 年2月間某日，在基隆市○○路吉祥大樓樓梯間，拾
        獲甲○○失竊後遭不詳人士置放該處之國民
        （統一編號：Ｚ000000000號），竟意圖為自己不法之所
        有，而侵占入己。再於同年8 月初，在基隆市○○路11
        7 巷22弄13號住處內，變造換貼自己之照片於該國民身
        分證上，足以生損害於甲○○及戶政機關對於身分管理
        之正確性，其後將該變造之國民
        皮包內。
    (二)93 年6、7 月間某日，在基隆市○○○路騎樓，拾獲丁○○遺失之慶豐銀行VISA信用卡1 張（卡號：00000000
        00000000），竟意圖為自己不法所有，而予侵占入己。
    嗣於93年8 月17日上午9 時30分許，為警在其位於基隆市○○路117 巷22弄13號住處內搜索查獲，並起出上開信用卡、
    變造國民
三、案經基隆市警察局第一分局報告臺灣基隆地方法院檢察署檢
    察官偵查起訴。
    理  由
壹、有罪部分
一、前揭事實業據被告戊○○於本院審理時坦承不諱，核與證人
    丙○○（被害人甲○○之妻）、丁○○於警詢中之證述情節
    相符，並有偵查卷附贓物認領保管單、慶豐銀行信用卡影本
    各1 紙可憑。而扣案之被害人甲○○國民
    換貼為被告本人照片，其餘部分未經變造等情，亦經本院當
    庭勘驗查明屬實（94年1 月20日準備程序筆錄參照），足認
    被告上開自白與事實相符，應可採信。綜上所陳，本案事證
    明確，被告犯行堪可認定，應依法論科。
二、核被告所為，係犯刑法第337 條侵占離本人所持有之物罪、
    同法第212 條變造國民
    持有之物之犯行，雖係犯構成要件相同之罪名，然犯罪時間
    相距達4 個月以上，且此一罪名殊難想像行為人會基於概括
    犯意（以四處尋找他人遺失物或離本人持有之物為犯罪計畫
    ）而連續為之，自無刑法連續犯論以一罪規定之適用。又被
    告侵占被害人甲○○國民
    證，故其所犯該二罪間，有目的、方法之牽連犯關係，應從
    一重論以變造國民
    侵占離本人（丁○○）所持有之物罪，犯意各別，行為互異
    ，應予分論併罰。又查被告前曾受如事實欄所載有期徒刑之
    執行，此有臺灣高等法院被告前案紀錄表附卷可考，其於有
    期徒刑執行完畢後5 年以內，再犯本件最重本刑為有期徒刑
    以上之刑之罪（變造國民
    分加重其刑。至其所犯侵占離本人所持有之物罪部分，因屬
    專科罰金之罪，核無累犯加重規定之適用。本院審酌被告侵
    占他人證件、信用卡，雖無積極證據證明另犯其他罪行，然
    此舉影響他人回復財產權益，且變造國民
    重影響
    等一切情狀，分別量處如主文所示之刑，併就徒刑部分諭知
    易科罰金之折算標準、罰金部分諭知易服勞役之折算標準。
三、扣案之被害人甲○○國民
    所有供本件犯罪所用之物，業經其供陳在卷，自應依法宣告
    沒收。
貳、無罪部分
一、公訴意旨另以：被告於93年8 月15日，在基隆市○○路路邊
    小客車（車牌號碼不詳）內，明知已因案遭判處罪刑之乙○○交付之庚○○國民
    之贓物，竟仍予收受，充當借款之擔保物，因認被告另涉犯
    刑法第349條收受贓物罪云云。
二、按犯罪事實依法應依證據認定之，不得僅以被告之反證不成
    立，持為認定犯罪之論據（最高法院21年上字第474 號判例
    意旨參照）。又認定犯罪事實所憑之證據，雖不以直接證據
    為限，間接證據亦包括在內；然而無論直接或間接證據，其
    為訴訟上之證明，須於通常一般之人均不致有所懷疑，而得
    確信其為真實之程度者，始得據為有罪之認定（最高法院76
    年臺上字第4986號判例意旨參照）。
三、公訴意旨認被告涉犯收受贓物罪，無非係以被告持有上開被
    害人庚○○之國民
    外人乙○○之刑案查註紀錄表，乙○○曾遭判處罪刑等情，
    為其起訴之主要論據。惟查，被告雖坦承其確自案外人乙○○處收受持有上開證件，惟堅決否認明知贓物而仍予收受，
    辯稱：乙○○因向伊借款需提供擔保，自稱庚○○為其表弟
    ，並提供上開證件以為擔保，伊事先並不知道上開證件為贓
    物等語。而依本院卷附乙○○之臺灣高等法院被告前案紀錄
    表、法務部戶役政連結作業系統個人基本資料列印報表、在
    監
    解，尚非全然無據，則公訴人本應就此積極查證被告上開辯
    解是否屬實，並進而提出證據證明被告犯罪，殊無僅以被告
    無法證明其辯解為真實或前後辯解不一，逕認其明知贓物而
    收受。況若被告明知上開證件為贓物，則以該贓物與乙○○
    並無直接利害關係，對乙○○無從造成壓力，被告應無收受
    供作借款擔保之可能。此外，復查無其他積極證據足認被告
    涉犯此部分犯行，不能證明被告犯罪，自應就此部分諭知無
    罪之判決。
、公訴不受理部分
一、公訴意旨又以：被告另於93年6 月底某日，在其位於基隆市
    ○○路117 巷22弄13號南榮路住處內，意圖為自己不法所有
    ，竊取壬○○保管之辛○○
    攜帶之皮包內，因認被告另涉犯刑法第320 條第1 項之竊盜
    罪云云。
二、按告訴乃論之罪，未經告訴或其告訴經撤回或已逾告訴期間
    者，應諭知不受理之判決，刑事訴訟法第303 條第3 款定有
    明文。又「於直系血親、配偶、同財共居親屬或其他五親等
    內血親或三親等內姻親之間，犯刑法第29章之竊盜罪者，須
    告訴乃論，觀諸刑法第324 條第2 項規定至明。而竊盜罪係
    侵害財產監督權之犯罪，應以監督權被侵害之人為直接被害
    人。竊取刑法第324 條第2 項所規定親屬之財物時，如其所
    有與持有均同屬於一人，固應適用該項規定，即令非該親屬
    所有，而係該親屬持有者，因係侵害該親屬之財產監督權，
    仍應由該親屬告訴乃論」（最高法院87年度臺上字第2929號
    判決意旨參照）。
三、查壬○○之母為己○○，彼係被告之胞姐，亦即壬○○係被
    告之姪子，屬三親等之血親等情，此業經被告供陳在卷，並
    有本院依職權查詢之法務部戶役政連結作業系統全戶
    料列印報表2 紙附卷可參。茲本案竊盜部分，依上開說明，
    直接被害人係保管持有辛○○國民
    係侵害姪子壬○○之財產監督權，依法仍應由壬○○提出告
    訴，始稱適法，而被害人壬○○業已明確表明不願提出告訴
    ，有本院卷附94年1 月19日警詢筆錄可參，故本案被告被訴
    竊盜部分，自應依法諭知公訴不受理之判決。
據上論斷，應依刑事訴訟法第299 條第1 項前段、第301 條第1
項、第303 條第3 款，刑法第212 條、第337 條、第55條、第47
條、第41條第1 項前段、第42條第2 項、第38條第1 項第2 款，
罰金罰鍰提高標準條例第1 條前段、第2 條，判決如主文。
本案經檢察官王亞樵到庭執行職務。
中　　華　　民　　國　　94　　年　　3 　　月　　10　　日
                  刑事第四庭審判長法  官  陳志祥
                                  法  官  陳玉雲
                                  法  官  楊皓清
以上正本證明與原本無異。
對於本件判決如有不服，應於收受送達後10日內，向本院提出上
訴書狀，上訴於臺灣高等法院，並按他造當事人之人數附具繕本
。
中　　華　　民　　國　　94　　年　　3 　　月　　10　　日
                                  書記官  王月娥
附錄論罪法條：
刑法第212條
偽造、變造護照、旅券、免許證、特許證及關於品行、能力服務
或其他相類之證書、介紹書，足以生損害於公眾或他人者，處1
年以下有期徒刑、拘役或300元以下罰金。
刑法第337條
意圖為自己或第3 人不法之所有，而侵占遺失物、漂流物或其他
離本人所持有之物者，處500元以下罰金。
